【裁判字號】    92,上易,1617
【裁判日期】    920731
【裁判案由】    妨害自由等
【裁判全文】
臺灣高等法院刑事判決                          九十二年度上易字第一六一七號
    上  訴  人  台灣台北地方法院檢察署檢察官
    上  訴  人
    即  被  告  乙○
右上訴人因被告妨害自由等案件，不服臺灣臺北地方法院九十二年度易字第一七三號
，中華民國九十二年五月十五日第一審判決（起訴案號：臺灣臺北地方法院檢察署九
十一年度偵字第二四七三六號），提起上訴，本院判決如左：
    主  文
上訴駁回。
    事  實
一、乙○前於民國（下同）七十一年間因擄人勒贖案件，經台灣高雄地方法院判處有
    期徒刑十五年，褫奪公權十年，並經台灣高等法院台南分院駁回上訴確定，另於
    七十三年間因竊盜案件，經台灣高雄地方法院判處有期徒刑八月確定，二案經裁
    定定應執行刑十五年四月，褫奪公權十年，經減刑後，於八十一年十二月二十二
    日假釋，甫於八十八年九月八日執行完畢，猶不知悔改，復於九十一年十月二日
    下午十六時許至丙○○經營位於台北市○○區○○路一三七號一樓之咖啡簡餐附
    枝帶領其至廁所後，乙○隨即藉口其要上廁所而將廁所反鎖，並向仍在廁所內之
    丙○○表示其要解決生理問題，要求丙○○脫掉褲子，丙○○不從旋打開廁所門
    衝出廁所，乙○即步出廁所，向仍在店內之丙○○出言恫嚇稱：「其為國安局人
    員，丙○○若不遵其要求，翌日將會砸店。」等語，致丙○○心生畏懼，乃攜其
    幼女離開上開咖啡簡餐附設卡拉ＯＫ店，在店外徘徊，乙○另行基於毀損之故意
    ，在上開咖啡簡餐附設卡拉ＯＫ店內，接續徒手砸毀丙○○所有之椅子三張、櫥
    櫃一個、桌子一張、茶壼二個、杯子十個、盤子五個、醬油瓶一瓶、麻油瓶一瓶
    、醋瓶一瓶等物，致令不堪用，足以生損害於丙○○，迄同日晚間二十一時五十
    分許丙○○在上開店外徘徊一個多小時後，見乙○仍在店內喝酒、大聲咆哮而無
    離去之意，即報警處理，台北市警察局萬華分局漢中街派出所獲報後，警員甲○
    ○旋與在該派出所值勤之替代役男陳威甫趕赴現場，發現乙○仍在上開咖啡簡餐
    附設卡拉ＯＫ店內大聲咆哮，且店內四處凌亂，即要求出示證件，乙○見狀，又
    另行起意，大聲對依法執行職務之甲○○警員喝稱：「其為國安局人員，甲○○
    係小警員，無權利看其證件，若不讓其離去，甲○○將會失去工作。」等語，並
    出言對甲○○警員以：「狗養的！」、「幹你娘！」等語公然辱罵（甲○○個人
    受辱部分未據告訴），嗣有其他員警趕至現場支援，並逮捕乙○將其帶回台北市
    警察局萬華分局漢中街派出所製作筆錄，乙○猶大聲咆哮，經員警當場錄音、錄
    影而查獲上情。
二、案經丙○○訴由台北市政府警察局萬華分局報請台灣台北地方法院檢察署檢察官
    偵查起訴。
    理  由
壹、有罪部分
一、訊據上訴人即被告乙○矢口否認有右揭犯行，辯稱：「伊當天與友人小杜至該店
    喝酒，沒有砸店，只打破一個玻璃杯，店內照片是事後照的，伊沒有說伊是國安
    局的，也沒有罵警察，是警員打伊，把伊肝臟、胰臟打壞了，店內沒賣什麼簡餐
    ，一瓶酒要六百元，是色情行業，並無恐嚇、毀損、侮辱公務員犯行。」云云。
    惟查：
  (一)被告雖辯稱其遭警察林文裕、替代役男陳威甫毆打，致其身上多處受傷，肝臟、
    胰臟亦受傷，並提出台北市立仁愛醫院九十一年十月三日驗傷診斷書一紙、同院
    九十一年十二月十一日診斷證明書一紙、天主教耕莘醫院永和分院九十二年三月
    二十日診斷證明書一紙為證，據告訴人丙○○指訴：「被告酒醉砸店、出言恐嚇
    並公然辱罵執勤員警，遭逮捕後，其與女兒、被告、警員同坐警車至派出所，在
    車上被告態度一直很兇，警員告訴他不要這樣，他就說警察打人，要告警察，過
    程中警員並未對他施暴，到派出所後，他態度也不是很好，不斷罵人，警員不理
    他，但因他言語不斷干擾員警對我製作筆錄，所以由一位員警對他一隻手上手銬
    ，但他不斷拉扯手銬，好像自殘一樣，他說員警在十月二日晚間二十二時至二十
    三時許警員有用腳踹他，當時我在場，但沒有他說的情形，他都胡言亂語。」等
    語，核與證人林文裕、陳威甫證稱被告辱罵員警，並拒絕配合上警車經警強制帶
    回漢中街派出所等情節相符。證人林文裕、陳威甫否認毆打被告，而於右揭時地
    均與被告同處之告訴人亦供稱並未見員警毆打被告，再依被告提出之台北市立仁
    愛醫院九十一年十月三日驗傷診斷書之記載，被告所受傷勢均為瘀傷、挫傷，衡
    諸被告先在上開店內徒手砸店，再拒絕配合上警車經警強制帶回漢中街派出所，
    又於所內遭員警上手銬後拉扯手銬，其身上受有多處瘀傷、挫傷在所難免，此外
    並無其他證據證明被告身上多處瘀傷、挫傷係證人林文裕、陳威甫毆打所致；又
    被告提出之台北市立仁愛醫院九十一年十二月十一日診斷證明書及天主教耕莘醫
    院永和分院九十二年三月二十日診斷證明書記載被告於九十一年十一月二十五日
    入院治療急性胰臟炎、胃食道逆流、痔瘡、Ｃ型肝炎，於九十二年三月七日入院
    治療急性胰臟炎，以上急性胰臟炎、胃食道逆流、痔瘡、Ｃ型肝炎等病症，均屬
    舊疾，非屬一般遭人毆打可致之傷勢，可見被告辯稱其遭警毆傷云云，不足採信
    ，核先敘明。
  (二)右揭事實，業據告訴人丙○○指訴綦詳，並經證人甲○○、陳威甫證述屬實，且
    有台北市政府警察局萬華分局九十一年十月二日公務電話紀錄簿、勤務表、員警
    出入及領用槍彈與無線電登記簿等影本各一件、現場照片七幀、錄影帶一卷在卷
    可稽。依上開咖啡簡餐附設卡拉ＯＫ店現場照片所示，店內桌椅、櫥櫃、茶壼、
    杯子及廚房內醬油瓶、麻油瓶、醋瓶等物確遭毀壞致不堪用，被告自承砸毀玻璃
    杯（見偵卷第二五頁正面、原審九十二年四月一日審判筆錄），並於九十一年十
    月三日下午十五時五十分許偵訊中自承其確有辱罵員警「狗養的！」、「幹你娘
    ！」等語（見偵卷第二五頁正面），被告亦不否認其在漢中街派出所遭警拍攝之
    錄影帶內容之真實性，參之告訴人、證人甲○○、陳威甫等人與被告均素不相識
    ，並無仇怨，諒無設詞誣攀之理，況被告如未出手砸店、恐嚇告訴人，致告訴人
    心生畏懼，告訴人何須偕其幼女在其經營之上開店外徘徊許久，始出於無奈報警
    處理？且上開咖啡簡餐附設卡拉ＯＫ店係告訴人經營，告訴人豈有在營業時間內
    毀損其所有之生財器具自斷財路之理？故告訴人及證人甲○○、陳威甫等人以上
    所述互核相符，並與常情相符，應均堪採信，顯見被告以上所辯，均屬事後臨訟
    卸責之詞，殊不足採。本件事證明確，被告恐嚇、毀損、侮辱公務員等犯行，皆
    堪以認定。
二、核被告所為，係犯刑法第三百零五條恐嚇安全罪、同法第三百五十四條毀損罪、
    同法第一百四十條第一項侮辱公務員罪。其先後多個毀損器物行為，係基於同一
    毀損犯意下之接續行為，僅侵害一個法益，為接續犯。又被告所犯前揭三罪之間
    ，犯意各別，行為互殊，應予分論併罰。被告前於七十一年間因擄人勒贖案件，
    經台灣高雄地方法院判處有期徒刑十五年，褫奪公權十年，並經台灣高等法院台
    南分院駁回上訴確定，另於七十三年間因竊盜案件，經台灣高雄地方法院判處有
    期徒刑八月確定，二案經裁定定應執行刑十五年四月，褫奪公權十年，經減刑後
    ，於八十一年十二月二十二日假釋付保護管束，甫於八十八年九月八日執行完畢
    ，有本院被告全國前案紀錄表一件在卷可稽，其於五年內再犯本件有期徒刑以上
    之罪，為累犯，應依刑法第四十七條規定加重其刑。原審以被告罪證明確，而適
    用刑法第一百四十條第一項、第三百零五條、第三百五十四條、第四十七條、第
    五十一條第五款、第四十一條第一項前段，罰金罰鍰提高標準條例第一條前段、
    第二條，並審酌被告之素行、品行、犯罪之動機、目的係酒後藉酒意恣意出言恐
    嚇告訴人、毀損告訴人之前開物品、公然侮辱執勤警員，所生危害非輕，犯罪後
    猶否認犯行，迄未與告訴人和解之態度等一切情狀，就恐嚇他人致生危害於安全
    部分，量處有期徒刑三月；毀損部分，處有期徒刑三月；又侮辱公務員部分，處
    有期徒刑三月；並各諭知易科罰金之折算標準，及定其應執行有期徒刑七月及易
    科罰金之折算標準。認事用法，洵無違誤，被告上訴仍執陳詞否認飾卸犯罪，為
    無理由，應予駁回。
貳、無罪部分
一、公訴意旨另以：被告乙○於九十一年十月二日下午十六時許至告訴人丙○○經營
    之上開咖啡簡餐附設卡拉ＯＫ店喝酒消費，迄同日晚間十九時許，被告詢問告訴
    人廁所位置，告訴人帶領其至廁所後，被告隨即藉口其要上廁所而將廁所反鎖，
    並向仍在廁所內之告訴人表示其要解決生理問題，要求告訴人脫掉褲子，告訴人
    不從衝出廁所，此部分被告涉犯刑法第三百零四條強制罪嫌。
二、按犯罪事實應依證據認定之，無證據不得推定其犯罪事實；又不能證明被告犯罪
    者，應諭知無罪之判決，刑事訴訟法第一百五十四條及第三百零一條第一項分別
    定有明文。又告訴人之告訴，本以使被告受刑事追訴為目的，故其陳述是否與事
    實相符，自應調查其他證據，以資審認，苟其所為攻擊之詞，尚有瑕疵，則在此
    瑕疵未予究明以前，即不能遽採為斷罪之基礎，最高法院六十九年度台上字第一
    五三一號著有判例。又認定不利於被告之事實，須依積極證據，茍積極證據不足
    為不利於被告事實之認定時，即應為有利於被告之認定，更不必有何有利之證據
    ；且刑事訴訟法上所謂認定犯罪事實之積極證據，係指適合於被告犯罪事實之認
    定之積極證據而言，雖不以直接證據為限，間接證據亦包括在內，然而無論直接
    或間接證據，其為訴訟上之證明，須於通常一般之人均不致有所懷疑，而得確信
    其為真實之程度者，始得據為有罪之認定，倘其證明尚未達到此一程度，而有合
    理之懷疑存在時，自不能以推測或擬制之方法，以為有罪裁判之基礎，最高法院
    著有三十年上字第八一六號、二十九年上字第三一０五號、七十六年台上字第四
    九八六號、四十年台上字第八六號等判例可資參照。次按刑法第三百零四條第一
    項之強制罪係指以強暴、脅迫使人行無義務之事或妨害人行使權利者始足當之，
    除客觀上有妨害他人行使權利之行為外，並須主觀上有妨害他人行使權利之犯意
    ，始為相當，而該項主觀犯意之認定，自應依證據認定之。
三、公訴人認被告涉犯此部分強制犯行，係以告訴人之指訴為據，惟訊據被告堅詞否
    認有何強制犯行，辯稱：「伊問丙○○廁所在哪裡，丙○○帶伊去，伊是要上廁
    所才把門關起來，丙○○出廁所時伊知道，伊還在上廁所，並無強制犯行。」等
    語。經查：告訴人於原審審理時供稱：「被告說有事要跟我說，拉我進廁所，我
    進廁所後被告就叫我脫褲子，說要解決生理問題，我本來在裡面，被告在廁所門
    前，我怕他傷害我，一直移動靠近廁所門，我很緊張，把門打開就衝出去了，前
    後約數分鐘的時間。」等語（詳原審卷九十二年五月一日審理筆錄），依告訴人
    所述，其以為被告有事告知，隨被告進入廁所，被告並未強拉其進入廁所，亦未
    阻擋其衝出廁所，則被告在廁所內除出言稱其要解決生理問題，要求告訴人脫下
    褲子外，並未以強暴行為或以言語脅迫被害人就範。再參諸告訴人經營之上開咖
    啡簡餐附設卡拉ＯＫ店裡僅有一間男女共用之廁所，被告當時先要求告訴人帶領
    其至廁所，二人進廁所後被告以其要解決生理問題為由，要求告訴人脫褲子，至
    告訴人將廁所門打開衝出廁所止，前後約數分鐘，被告既欲與告訴人發生性關係
    以解決其生理問題，其進廁所後將廁所門反鎖應係不讓他人進入而壞其事，主觀
    上顯非出於不讓告訴人離去而妨害自由之意思，依照上揭說明，尚不足以證明被
    告有強制犯行。
四、綜上，本件並無積極證據得據以認定被告確有公訴人所指述之強制犯行，自應為
    有利於被告之認定，依前揭證據法則之說明，原審為無罪判決之諭知，經核尚無
    違誤。檢察官上訴意旨以被告將廁所門反鎖，妨礙告訴人離去，其主觀上確有妨
    害告訴人行使自由離去之權利無疑云云。惟查，被告於本院審理時仍堅詞否認有
    何強制之犯行；而告訴人於本院訊問時亦陳稱：「我衝出去，他就跟著出來，他
    也沒有時間阻擋，他不知道我要衝出去，他沒有很粗魯，他沒有攔住我」等語（
    見本院九十二年七月四日審理筆錄），可知，被告並未阻擋告訴人離開廁所，且
    依前所述，告訴人是以為被告有事告訴她，所以才一同進入廁所，並非被告強行
    將其拉進廁所，而縱使被告有鎖門之行為，然因其主觀上係為與被告發生性行為
    ，在公共場所難保不被人撞見，則鎖門乃其圖洩私慾之當然反應，尚難以有鎖門
    之動作即認其主觀上有妨害自由之故意，此外復無其他積極證據證明被告確有強
    制犯行，自難僅憑告訴人片面之指訴，即遽以強制罪相繩。檢察官上訴仍執上開
    情詞，而指摘原判決不當，難認有理由，此部分上訴亦應予以駁回。
據上論斷，應依刑事訴訟法第三百六十八條，判決如主文。
本案經檢察官田炳麟到庭執行職務。
中      華      民      國    九十二    年      七      月    三十一    日
                              台灣高等法院刑事第十二庭
                                    審判長法  官  劉  景  星
                                          法  官  陳  博  志
                                          法  官  陳  志  洋
右正本證明與原本無異。
不得上訴。
                                          書記官  蔡  佩  珊
中      華      民      國    九十二    年      八      月      一      日
附錄：本案論罪科刑法條全文
刑法第一百四十條
於公務員依法執行職務時當場侮辱或對於其依法執行之職務公然侮辱者，處六月以下
有期徒刑、拘役或一百元以下罰金。
對於公署公然侮辱者亦同。
同法第三百零五條
以加害生命、身體、自由、名譽、財產之事恐嚇他人，致生危害於安全者，處二年以
下有期徒刑、拘役或三百元以下罰金。
同法第三百五十四條
毀棄、損壞前二條以外之他人之物或致令不堪用，足以生損害於公眾或他人者，處二
年以下有期徒刑、拘役或五百元以下罰金。


司法院資訊處製作；財團法人民間司法改革基金會備份。
